臺灣高等法院刑事判決
109年度上訴字第2011號
上  訴  人  臺灣新北地方檢察署檢察官
被      告  楊義庠




選任辯護人  鄭玉金律師
            洪大明律師
上列上訴人因被告違反毒品危害防制條例案件，不服臺灣新北地
方法院108年度訴字第1115號，中華民國109年3月31日第一審判
決（起訴案號：臺灣新北地方檢察署108年度偵字第13207號），
提起上訴，本院判決如下：
    主  文
上訴駁回。
    理  由
一、公訴意旨略以：被告甲○○明知愷他命係屬毒品危害防制條例
    第2條第2項第3款所列之第三級毒品，不得非法販賣，竟基
    於販賣第三級毒品之犯意，而為下列犯行：
  ㈠緣少年賴○豪、鄭○嶸、吳○毅（真實姓名年籍均詳卷）於民國
    106年4月8日晚間在新北市新店區新和天山公園因欲吸食愷
    他命，推由賴○豪透過通訊軟體臉書、微信聯絡李○錡，向李
    ○錡表示欲購買1包（毛重約1公克）愷他命，李○錡回應1包
    愷他命新臺幣（下同）800元，雙方約定於同日21時許在位
    於新北市○○區○○路0段00號之統一便利超商前進行交易，李○
    錡即聯絡毒品上源（俗稱藥頭）之被告前來，賴○豪、鄭○嶸
    、吳○毅乃合資800元交予賴○豪，3人一起前往上開7-11便利
    商店附近，推由賴○豪出面交易。等賴○豪與李○錡見面後，
    李○錡稱「等我朋友過來」，嗣被告駕駛小客車前來，李○錡
    便對賴○豪說「就是他」，被告下車後旋即將愷他命1包（毛
    重1公克）交給賴○豪，賴○豪則將800元價款交給被告。賴○
    豪取得該包愷他命後，隨即與鄭○嶸、吳○毅會合，並於同日
    23時許在新北市新店區鄭○嶸之住處頂樓，一起吸食該包愷
    他命。
  ㈡賴○豪、鄭○嶸、吳○毅於107年4月9日某時許，在位於新北市
    中和區南勢角之「好樂迪KTV」唱歌時，欲吸食愷他命，推
    由賴○豪透過通訊軟體臉書、微信聯絡李○錡，向李○錡表示
    欲購買1包1公克的愷他命，雙方並約定於同日20時許在位於
    新北市○○區○○路00號之「金母財寶天王殿」前進行交易，李
    ○錡即聯絡被告，被告稱無法親自前來，會委託友人到場，
    賴○豪、鄭○嶸、吳○毅仍合資800元交予賴○豪，3人一起前往
    上開金母財寶天王殿附近，推由賴○豪出面交易。被告通知
    真實姓名年籍不詳、綽號「小虎」之男性友人前去金母財寶
    天王殿與李○錡會合後，由「小虎」將愷他命1包（毛重0.88
    12公克、淨重0.6747公克）交給李○錡，交代李○錡取回價款
    800元，李○錡隨後過去與賴○豪見面，嗣2人至一旁之新北市
    中和區安樂路39巷口，李○錡便將上開愷他命1包交給賴○豪
    ，賴○豪則把800元價款交李○錡，李○錡再把800元轉交給「
    小虎」。賴○豪取得該包愷他命後，隨即與鄭○嶸、吳○毅會
    合，並將購得之該包愷他命交予鄭○嶸，3人欲前往上開鄭○
    嶸住處吸食愷他命，於同日21時30分許行經新北市新店區安
    民街156巷口時，因形跡可疑為警盤查，在鄭○嶸身上起獲該
    包愷他命。嗣因警方調查賴○豪、鄭○嶸、吳○毅涉嫌吸食愷
    他命，經賴○豪供稱曾於上開時地向李○錡購買愷他命，而李
    ○錡復於臺灣新北地方法院少年法庭106年度少調字第1252號
    案件調查時供稱上開愷他命為被告所提供，始循線查獲上情
    。
　㈢因認被告涉犯毒品危害防制條例第4條第3項之販賣第三級毒
    品罪嫌。
二、按犯罪事實應依證據認定之，無證據不得認定犯罪事實；不
    能證明被告犯罪者，應諭知無罪之判決，刑事訴訟法第154
    條第2項、第301條第1項分別定有明文。又認定犯罪事實所
    憑之證據，雖不以直接證據為限，間接證據亦包括在內，然
    無論直接證據或間接證據，其為訴訟上之證明，均須於通常
    一般人均不致有所懷疑，而得確信其為真實之程度者，始得
    據為有罪之認定，倘其證明尚未達到此一程度，而有合理之
    懷疑存在時，即難遽採為不利被告之認定。依刑事訴訟法第
    161條第1項規定「檢察官就被告犯罪事實，應負舉證責任，
    並指出證明之方法」，因此，檢察官對於起訴之犯罪事實，
    應負提出證據及說服之實質舉證責任。倘其所提出之證據，
    不足為被告有罪之積極證明，或其指出證明之方法，無從說
    服法院以形成被告有罪之心證，基於無罪推定之原則，自應
    為被告無罪判決之諭知。再共犯被告自白關於犯罪主體面之
    證明，可分為對自己為犯人之自白，以及對他人同為共犯之
    指訴，前者因反於人類自利天性，原則上可推斷為真實，僅
    需就犯罪客觀面為補強證明即可；至於後者，因難免嫁禍卸
    責之風險，除犯罪客觀事實之存在需有補強證據外，就對他
    人同為共犯之指訴，亦需有補強證據以證明與事實相符（最
    高法院108年度台上字第3717號判決意旨參照）。
三、公訴意旨認被告涉犯上開販賣第三級毒品罪嫌，無非係以被
    告之供述，以及證人李○錡、賴○豪、鄭○嶸、吳○毅之證言，
    暨賴○豪、鄭○嶸、吳○毅經警扣得之白色結晶經鑑定為愷他
    命成分之毒品成分鑑定書等為其主要論據。訊據被告固供承
    認識李○錡，曾在頂溪捷運站附近之統一便利超商偶遇李○錡
    ，然堅詞否認有何販賣愷他命予賴○豪、鄭○嶸、吳○毅之情
    ，辯稱李○錡未曾向伊聯絡販賣愷他命之事，伊並無吸食愷
    他命習慣等語。
四、就公訴意旨㈠部分，經查：
　㈠證人賴○豪於警詢時證稱：106年4月8日晚間，伊與吳○毅、鄭
    ○嶸一同在新店新和公園，討論愷他命的事，因為他們沒有
    用過、很好奇，就請伊去買來一起施用，伊遂打通訊軟體電
    話給李○錡，表示要買愷他命，李○錡問要買多少，伊就問「
    1」多少，李○錡表示800元，於是就與伊相約在新北市○○區○
    ○路0段00號之統一便利超商前碰面，李○錡是騎乘機車到場
    ，看到伊就直接拿1包愷他命給伊，伊就將800元交給李○錡
    等語（少調字第1252號卷第35頁），全未提及被告有何參與
    上開毒品交易過程。且由證人鄭○嶸於警詢時陳稱：106年4
    月8日晚間大約21、22時許，伊與吳○毅、鄭○嶸一同在新店
    新和公園聊天，賴○豪提議要買愷他命，伊與吳○毅沒有用過
    ，基於好奇，就與賴○豪一起合資購買，賴○豪與賣家相約在
    新北市○○區○○路0段00號之統一便利超商前，彼等一起前往
    ，之後賴○豪表示對方到了，該名賣家是男子，騎車過來，
    賴○豪獨自與對方碰面交易，伊與吳○毅在對面等，賴○豪回
    來的時候就拿到1包價值800元的愷他命等語（少調字第1252
    號卷第53頁）；及證人吳○毅於警詢時陳稱：106年4月8日晚
    間，伊與賴○豪、鄭○嶸一起在新和公園討論愷他命的事，賴
    ○豪說有門路，要幫彼等買來一起施用，於是賴○豪就聯絡李
    ○錡，然後與李○錡約在新北市○○區○○路0段00號之統一便利
    超商前，由賴○豪獨自與李○錡碰面交易，以800元購得愷他
    命1包等語（少調字第1252號卷第67頁）以觀，賴○豪聯繫購
    買毒品之過程中，未見有何與被告聯繫進而約定有關毒品交
    易事項之情。佐以證人賴○豪於警詢時曾提出李○錡之通訊軟
    體帳號照片，指認李○錡即是販賣毒品給伊之人（少調字第1
    252號卷第79至83頁）；而證人吳○毅、鄭○嶸則均無法指認
    賴○豪獨自前往交易之賣家形貌（少調字第1252號卷第75、7
    7頁），更無進一步指認被告參與上開毒品交易，已可見彼
    等上開所證，不足據以認定被告涉有上開販賣毒品愷他命之
    犯行。　
　㈡雖證人賴○豪於106年12月5日少年法庭調查時，改稱：106年4
    月8日晚間伊以通訊軟體打電話給李○錡，詢問有無「菸」，
    他表示有，就相約在上開統一便利超商前，李○錡騎機車到
    場後，說他有聯絡他朋友，後來有一輛汽車開過來，是一個
    不認識的人下車，李○錡有說「就是他」，要伊把錢交給該
    人，對方就拿愷他命1包約1公克給伊，伊在聯絡李○錡時，
    有告知李○錡要買愷他命的數量，李○錡也有說價金是800元
    等語（少調字第1252號卷第231至233、235至236頁），然於
    該次作證時，僅稱該人是李○錡找來，伊不認識的人，並未
    指出該人之姓名或綽號（少調字第1252號卷第237頁）；嗣
    於107年6月5日少年法庭調查時，卻指稱，李○錡聯絡前來上
    開統一超商前交易之人為被告（少調字第1252號卷第455頁
    ），並稱：藥頭是把愷他命拿給李○錡，再由李○錡交給伊，
    伊把錢直接拿給藥頭，該藥頭是開白色小客車過來等語（少
    調字第1252號卷第456頁），不僅與其先前所述不認識該名
    李○錡的朋友相互矛盾，且與前開所證是由該藥頭將愷他命
    直接交付予伊之說法不符，更與其於警詢時所證是與李○錡
    直接交易之證言矛盾，已難逕予採信。況證人賴○豪於少年
    法庭調查中復證稱：伊之前傳喚未到，是因伊把李○錡供出
    來，藥頭要伊幫他講話；伊朋友曾在KTV被李○錡他們包圍起
    來，問伊的下落，好像想要找伊，因為伊把李○錡「點」出
    來，伊朋友沒有說李○錡的目的，但感覺上是要打人等語（
    少調字第1252號卷第457、458頁），亦不能排除證人賴○豪
    係因擔心李○錡報復而翻異前詞，況由證人吳○毅、鄭○嶸前
    開於警詢時之證言，亦未提及李○錡騎機車到場交易毒品時
    ，尚有另名藥頭開車到場，無從補強證人賴○豪此部分證言
    之憑信性，不足為被告不利之認定。
　㈢至證人李○錡於本院審理時證稱，106年4月8日晚間是被告開
    車前來與證人賴○豪交易愷他命，伊並未經手該愷他命等語
    （本院卷第244至245頁）。然對照其於警詢時先供稱：賴○
    豪問伊是否有愷他命，伊表示要問問看，並與賴○豪約在上
    開統一便利超商前，之後伊就聯絡被告，伊到旁邊買檳榔，
    接著被告開車過來，將1包愷他命交給賴○豪，賴○豪直接把
    錢交給被告，伊有把賴○豪的特徵告訴被告，所以被告直接
    與賴○豪交易，被告是駕駛黑色馬自達廠牌的車等語（少調
    字第1252號卷第20至21、23頁）；復於少年法庭調查時供稱
    ：106年4月8日伊有交付1包愷他命給賴○豪，該包愷他命1公
    克，是被告交給伊時說的，被告當時說要請伊，沒有向伊收
    錢，當時是巧遇被告，聊天時被告表示有在賣愷他命，就送
    伊1包當成見面禮，被告就離開了，後來賴○豪表示要買愷他
    命，與伊見面，伊就把被告給的愷他命交給賴○豪，並未向
    賴○豪收錢，與賴○豪碰面時，被告並未在旁邊等語（少調字
    第1252號卷第175至179頁），不僅所述前後矛盾，就被告當
    時駕駛何種顏色之車輛到場一節，亦與證人賴○豪前開證言
    不符。更可見證人賴○豪所謂李○錡聯繫被告到場與之交易愷
    他命之說法，無非附和李○錡之說詞，不足為被告不利之認
    定。　　
五、就公訴意旨㈡部分，經查：
　㈠證人鄭○嶸於警詢時陳稱：扣案的愷他命是伊與賴○豪、吳○毅
    一起出錢買的，彼等一共出資800元，由賴○豪負責聯絡賣家
    ，然後伊與賴○豪一起到中和金母財寶天王殿前，與賣家碰
    面，購得愷他命1包，由伊保管，後來就被警察查獲了等語
    （少調字第1252號卷第51頁）。而證人賴○豪於警詢時陳稱
    ：106年4月9日20時許，鄭○嶸向伊表示想施用愷他命，請伊
    代為購買，伊就打通訊軟體電話給李○錡，李○錡就說好，與
    伊約在中和金母財寶天王殿門口，之後吳○毅出200元、鄭○
    嶸出400元，與伊一起到該處等李○錡，後來李○錡與另一個
    朋友一起來，伊連同自己的200元，一共800元交給李○錡，
    李○錡從褲子口袋拿出1包愷他命給伊，之後該包愷他命先由
    鄭○嶸收在皮夾裡，在路上就被警察查獲等語（少調字第125
    2號卷第33至34頁）；證人吳○毅於警詢時則陳稱：鄭○嶸被
    查獲的愷他命，是伊與賴○豪、鄭○嶸合資購買的，賴○豪、
    鄭○嶸一起去向賣家李○錡購買，之後唱完歌在回家的路上才
    知道愷他命在鄭○嶸身上等語（少調字第1252號卷第65頁）
    。由上開證人所述，賴○豪此次聯繫購買毒品之對象仍為李○
    錡，未見其與被告有何聯繫購買愷他命之接觸。　
　㈡雖證人鄭○嶸於少年法庭調查時證稱：當時是由賴○豪出面與
    藥頭交易，伊在馬路對面等，後來賴○豪過來與伊會合，拿1
    包愷他命，要伊放在皮夾；伊並未看到交易的過程，沒有看
    到李○錡到場等語（少調字第1252號卷第161、163至164頁）
    。然證人賴○豪於少年法庭調查時已明確證稱：當天伊是以
    通訊軟體微信聯絡李○錡，問他有沒有菸，他說有，伊就與
    鄭○嶸一起到廟（按指中和金母財寶天王殿）那邊找李○錡，
    伊把錢拿給李○錡，李○錡將愷他命給伊，當時有一名男子與
    李○錡一起過來，李○錡並沒有說該男子是誰，伊是與李○錡
    交易，一手交錢、一手交貨等語（少調字第1252號卷第238
    至241頁），是以證人鄭○嶸所在位置並非緊鄰交易地點，此
    由證人賴○豪於少年法庭調查時所證：鄭○嶸當時並未與伊站
    在一起，是在旁邊巷子等候等語（少調字第1252號卷第239
    頁），及證人鄭○嶸於本院審理時亦證稱：當時伊在附近等
    ，並沒有看到交易愷他命過程等語（本院卷第253頁）可知
    ，證人鄭○嶸上開所稱未看到李○錡到場，並不足以推認賴○
    豪即是與被告或被告所指派之「小虎」交易。
　㈢至李○錡於少年法庭調查時供稱：106年4月9日伊與被告約在
    金紙店，有一名自稱「小虎」之人，說是被告朋友，並說是
    被告叫他過來，拿1包愷他命給伊，要伊交給要買愷他命的
    人，伊把愷他命交給賴○豪的時候，「小虎」就在伊身後約3
    步的距離，賴○豪把購買愷他命的800元交給伊，伊再轉身交
    給「小虎」等語（少調字第1252號卷第303至305頁）；於本
    院審理時證稱：4月9日晚間伊與賴○豪相約見面，賴○豪要買
    愷他命，伊是與被告聯繫要愷他命，到場交付愷他命之人是
    「小虎」等語（本院卷第246至247頁）。然觀之其於少年法
    庭前次調查時所述：當天被告開車載很多人過來，伊都不認
    識，後來賴○豪到場就與被告進行交易，是買1公克的愷他命
    、價格800元，賴○豪是直接把錢交給被告（少調字第1252號
    卷第181至183頁）；於警詢時則供稱：106年4月9日伊與被
    告在中和區景平路的全家便利商店聊天，被告以為伊有施用
    愷他命，就給伊1包，之後與賴○豪碰面，想說要請賴○豪，
    就整包都給他了等語（少調字第1252號卷第23頁），前後所
    述情節完全不同，是李○錡上開所證聯繫被告購買毒品愷他
    命、被告指派「小虎」到場與賴○豪完成交易之說法，不足
    以為不利於被告之認定。
六、檢察官上訴意旨雖以，原審未審酌上開證人有關被告販賣毒
    品之核心證述，又未傳喚上開證人到庭進行交互詰問，原判
    決與臺灣新北地方法院少年法庭108年度少訴字第4號刑事判
    決所認定之事實相互矛盾云云，指摘原判決認定不當。然上
    開證人賴○豪、李○錡所述，不足以為被告不利之認定，而證
    人吳○毅、鄭○嶸亦未指證被告涉有本案交易毒品之犯行，業
    經本院認定如前。至臺灣新北地方法院少年法庭108年度少
    訴字第4號刑事判決係就李○錡涉犯幫助、共同販賣第三級毒
    品犯行加以認定，並認被告涉嫌李○錡上開販賣毒品犯行之
    正犯、共同正犯而移送檢察官偵查（原審卷第137至143頁）
    ，然依檢察官於本案所提出之證據中，證人吳○毅、鄭○嶸之
    證言，不足以認定被告確有公訴意旨所指之販賣第三級毒品
    犯行，而證人賴○豪前後所述內容不符，加以其證稱有受李○
    錡之威脅，而李○錡前後供述矛盾，自不能僅憑其中對被告
    不利之證言，即認定被告犯罪。
七、從而，原審以不能證明被告犯罪，諭知被告無罪之判決，核
    無不合。檢察官上訴意旨仍執前詞，指摘原判決不當，為無
    理由，應予駁回。
據上論斷，應依刑事訴訟法第368條，判決如主文。
本案經檢察官賴建如提起公訴，檢察官黃正綱提起上訴，經檢察
官吳慧蘭到庭執行職務。
中　　華　　民　　國　　109 　年　　12　　月　　8 　　日
                  刑事第二十二庭審判長法　官  洪于智
                                      法　官  陳銘壎
                                      法　官  汪怡君
以上正本證明與原本無異。
檢察官如不服本判決，應於收受送達後20日內向本院提出上訴書
狀，惟須受刑事妥速審判法第9條限制。其未敘述上訴之理由者
，並得於提起上訴後20日內向本院補提理由書(均須按他造當事
人之人數附繕本)「切勿逕送上級法院」。
刑事妥速審判法第9條：
除前條情形外，第二審法院維持第一審所為無罪判決，提起上訴
之理由，以下列事項為限：
一、判決所適用之法令牴觸憲法。
二、判決違背司法院解釋。
三、判決違背判例。
刑事訴訟法第 377 條至第 379 條、第 393 條第 1 款之規定，
於前項案件之審理，不適用之。
                                      書記官  賴怡孜
中　　華　　民　　國　　109 　年　　12　　月　　9 　　日